【裁判字號】    90,訴,506
【裁判日期】    900615
【裁判案由】    違反槍砲彈藥刀械管制條例
【裁判全文】
臺灣桃園地方法院刑事判決                            九十年度訴字第五六號
    公  訴  人  臺灣桃園地方法院檢察署檢察官
    被      告  甲○○
右列被告因違反槍砲彈藥刀械管制條例案件，經檢察官提起公訴（九十年度偵字第二
五九六號），本院判決如左：
    主  文
甲○○未經許可寄藏其他可發射子彈具有殺傷力之改造玩具手槍，處有期徒刑壹年貳
月，併科罰金新台幣伍萬元，罰金如易服勞役，以銀元參佰元即新台幣玖佰元折算壹
日。扣案之具殺傷力仿「BERETTA」廠製半自動手槍製造之改造手槍壹把（槍枝管制
編號：0000000000，含彈匣壹個）沒收。
    事  實
一、甲○○未經許可，於民國九十年二月四日晚間七時許，在其桃園縣蘆竹鄉○○村
    ○○街○段二十九號住處，受真實姓名、年籍、住居所均不詳綽號「阿信」之成
    年男子所託，寄放具有殺傷力之仿「BERETTA」 廠半自動手槍製造之玩具手槍改
    造而成，槍管為金屬材質且已貫通之改造手槍壹支（槍枝管制編號：0000000000
    號，含彈匣一個）後，而未經許可持有後，即將之置放其上址住處。嗣於同日晚
    間十時許，為警在上址查獲，扣得上開具殺傷力改造手槍一枝，始偵悉上情。
二、案經桃園縣警察局中壢分局移送台灣桃園地方法院檢察署檢察官偵查起訴。
    理  由
一、訊據被告甲○○固坦承於右揭時、地，為警查獲綽號「阿信」者所放置之物品，
    惟矢口否認有何違反槍砲彈藥刀械管制條例之犯行，辯稱：當時是綽號「阿信」
    者用報紙包著，擅自將該改造槍枝置於其住處房間內，伊並未應允受託代藏，而
    員警於綽號「阿信」者離去後，隨即前來搜索，該槍枝並未置於其實力支配之下
    云云；惟查：（一）右揭事實，業據被告於偵查中供稱：手槍不是伊所有，是綽
    號「阿信」者的，於九十年二月四日晚上六、七時許，綽號「阿信」者拿到伊住
    的桃園縣蘆竹鄉○○村○○街○段二十九號宿舍寄放的，說馬上會拿回來，伊想
    應該是當晚會回來拿，他說他要回家，先寄放在伊那裡，伊有讓他寄放該槍枝，
    寄放時第一次看過該槍枝等語（見偵卷第二十七頁反面至第二十八頁），復於本
    院初次訊問時供稱：綽號「阿信」者於九十年二月四日晚上七時許拿到伊住處來
    的，他只拿一枝貝瑞塔手槍來等語（見本院九十年五月三日筆錄），核與證人即
    查獲本案之員警姚定基、乙○○證稱：當時有接到線報，所以前往甲○○住在桃
    園縣蘆竹鄉○○村○○路○段二九號宏興玻璃工廠，我們前往該處查察，現場是
    鐵皮屋，一樓是做玻璃工廠，二樓是閣樓，我們一進入就看到扣案之貝瑞塔手槍
    放在地上，沒有用任何東西包著，很明顯，沒有任何掩飾，同時有扣到底火、火
    藥；甲○○說是綽號「阿信」者拿來寄放的，當時沒有講綽號「阿信」者是怎麼
    拿給他寄放的等語相符（見本院九十年五月九日筆錄）；並有改造玩具手槍一把
    扣案可資佐證，而上揭槍枝經鑑定結果，認該把改造玩具手槍（槍枝管制編號：
    0000000000號、含彈匣一個）認係仿「BERETTA」廠半自動手槍製造之玩具手槍
    改造而成，槍管為金屬材質且已貫通，機械性能良好，可擊發適用子彈，認具殺
    傷力，此有內政部警政署刑事警察局於九十年二月八日刑鑑字第一四六○四三號
    鑑驗通知書在卷足憑。此外，復有搜索扣押證明筆錄、搜索結果報告書各乙紙在
    卷足按，足認被告確係受託代藏上開具殺傷力之槍枝無訛。（二）又被告雖辯稱
    ：當時是綽號「阿信」者用報紙包著，擅自將該改造槍枝置於其住處房間內，伊
    並未應允受託代藏，而員警於綽號「阿信」者離去後，隨即前來搜索，該槍枝並
    未置於其實力支配之下云云，惟查，上開扣案之改造手槍，係置放於被告住處房
    內床舖極為明顯之處，以目視即可察知，且未有任何物品包裹，業據證人即查獲
    本案之員警姚定基、乙○○證述在卷，已如前述；再者，上開扣案之槍枝在被告
    宿舍內目視可見，且係在床舖旁查獲，亦經查獲本案之員警載明在上開搜索扣押
    證明筆錄備考欄內，並據被告簽名及捺指印存卷足佐；又參以員警係在九十年二
    月四日晚間十時許至被告上址住處搜索，而於同日晚間十時二十分許搜索完畢，
    亦有該搜索扣押證明筆錄可稽，而查上開改造槍枝係綽號「阿信」者於九十年二
    月四晚間七時許，以報紙包裹該改造槍枝拿來要寄放等情，業據被告供稱在卷，
    則上開改造槍，綽號「阿信」者交給被告保管時，距員警前往搜索查獲已達約三
    小時之久，且證人即查獲本案之員警姚定基、乙○○亦證稱：當時前往查察時並
    未看見有任何人，正要離開等語屬實在卷（見本院九十年五月九日筆錄），是被
    告自當無法諉稱該具殺傷力改造槍枝尚未置於其實力支配之下；再者，復酌以被
    告亦供稱綽號「阿信」者有用報紙將該改造槍枝包著，然於員警查獲時，並未有
    認何物品包裹該槍枝，亦據查獲本案之員警證述在卷，已如前述，顯見被告已將
    該包裝改造槍枝之報紙打開，足見被告已知綽號「阿信」者所寄藏為改造支槍枝
    無訛，而證人姚定基、乙○○與被告並無仇隙，當無構詞誣陷被告之必要，故證
    人姚定基、乙○○之證詞應堪採信。（三）又證人即被告之女友葉慧玲雖於本院
    證稱：九十年二月四日晚上，我忘了幾點進甲○○房間睡覺，我原就住在甲○○
    的住處，當時我還沒有用餐，當時我在睡覺，綽號「阿信」者來時我有起來看一
    下，看到綽號「阿信」者拿東西給張，一包用報紙包著，從外觀我看不出來是什
    麼東西，報紙全是黑白的，沒有其它顏色，我不知甲○○與綽號「阿信」者講了
    什麼，因我看一下就又回去睡了，綽號「阿信」者約停了一下子，因綽號「阿信
    」者走沒多久警察就來了，在床旁的地上找到一包東西，我聽警察說那是槍，而
    除了槍以外警察沒有扣到其它東西云云，然查員警於查獲本案時除了查獲具殺傷
    力之改造手槍（含彈匣）外，尚查獲改造子彈四顆、底火十七顆、火藥０．五公
    克等物品（詳後述），有上開搜索扣押筆錄附卷可稽，顯見證人葉慧玲上開證詞
    與事實不符，且係迴護被告之詞，委無足採。又被告、辯護人雖再聲請傳喚其他
    共同前往查察之員警作證，然本案事實已臻明確，本院認無再行傳喚其他員警之
    必要，附此敘明。縱上所述，被告所辯顯係事後卸責之詞，不足採信。本件事證
    明確，被告犯行洵堪認定。
二、核被告所為，係違反槍砲彈藥刀械管制條例第十一條第四項之未經許可寄藏其他
    可發射子彈具有殺傷力之槍枝罪。又寄藏係指受託寄存並為藏匿，受託保管之人
    於事理本質上當然持有該標的物，故保管本身即為寄藏概念之核心，其因保管本
    身所為之持有，即為寄藏之當然結果，最高法院著有七十四年台上字第三四○○
    號判例可參，是持有行為既為寄藏行為之當然結果，自不另就被告持有槍彈之行
    為予以論罪。爰審酌被告之素行、犯罪之動機、目的、手段，其受人之託藏匿槍
    彈，對於人身安全、社會治安可能造成之危害，及在此受託寄藏之期間內，其未
    曾持該槍枝造成實害，及犯罪後態度等一切情狀，量處如主文所示之刑，並就併
    科罰金之部分，諭知易服勞役之折算標準，以資懲儆。末查槍彈藥刀械管制條
    例第十九條第一項固規定犯該條例第七條、第八條、第十條、第十一條、第十二
    條第一項至第三項、第十三條第一項至第三項之罪，經判處有期徒刑者，應於刑
    之執行完畢或赦免後，令入勞動場所強制工作三年，惟參照司法院大法官會議八
    十七年十二月十八日釋字第四七一號解釋意旨，復查被告並未持該改造手槍犯罪
    ，對於治安或一般民眾之安寧生活影響尚屬有限，復參以保安處分係對受處分人
    將來之危險性所為之處置，以達教化與治療之目的，為刑罰之補充制度，要在維
    持行為責任之刑罰原則下，為強化其協助行為人在社會化之功能，以及改善行為
    人潛在之危險性格，故審酌被告別未經許可寄藏其他可發射子彈之手槍，經科處
    本案之徒刑後，當知所警惕，爰酌量被告行為之嚴重性、所表現之危險性，及對
    於被告二人未來行為之期待性相當，故依比例原則，不另併諭知被告強制工作，
    併此敘明。
三、扣案之具殺傷力仿「BERETTA」 廠半自動手槍製造之玩具手槍改造而成之改造手
    槍一把（槍枝管制編號：0000000000號、含彈匣一個），係屬違禁物，爰均依刑
    法第三十八條第一項第一款之規定宣告沒收。
四、至另扣案之（一）改造子彈四顆；（二）底火十七顆；（三）火藥一包０．五公
    克，經查：（一）之子彈四顆、（二）之底火十七顆、（三）之火藥一包０．五
    公克，經送鑑定之結果，其中子彈四顆均無殺傷力；底火十七顆均係供玩具槍使
    用之底火，不具殺傷力；而火藥係碳粉（Ｃ）、鋁粉（Ａ１）、磷粉（Ｐ）、硫
    磺（Ｓ）、氯酸鉀（ＫＣ１Ｏ３）等成分，係煙火類火藥，不具殺傷力，有內政
    部警政署刑事警察局於九十年二月八日刑鑑字第一四六○四三號、九十年三月九
    日刑鑑字第一四七九二號鑑驗通知書各乙紙在卷足憑，且上開底火及火藥等，亦
    非槍砲彈藥刀械管制條例所稱之主要組成零件，有內政部警政署刑事警察局於九
    十年五月四日刑鑑字第五七二八０號函附卷足憑，是被告持有上開子彈、底火、
    火藥之行為，即與槍砲彈藥刀械管制條例第十二條第四項未經許可持有子彈罪、
    第十三條第四項未經許可持有槍砲、彈藥主要組成零件之構成要件有間，惟此部
    分與前開經公訴人提起公訴部分，經論罪科刑部分，具想像競合犯裁判上一罪關
    係，爰不另為無罪之諭知，附此敘明。
據上論斷，依刑事訴訟法第二百九十九條第一項前段，槍砲彈藥刀械管制第十一條第
四項，刑法第十一條前段、第四十二條第二項、第三十八條第一項第一款，罰金罰鍰
提高標準條例第二條、現行法規所定貨幣單位折算新台幣條例第二條，判決如主文。
本案經檢察官何祖舜到庭執行職務。
中     華     民     國     九十     年      六       月    十五      日
                                臺灣桃園地方法院刑事第四庭
                                    法  官  邱滋杉
右正本證明與原本無異。
如不服本判決，應於判決送達後十日內向本院提出上訴狀( 應附繕本 )，上訴於
臺灣高等法院。
                                    書記官  周巧屏
中     華     民     國     九十     年      六       月    二十六     日
附論罪科刑法條之依據
槍砲彈藥刀械管制條例第十一條：
未經許可，製造、販賣或運輸第四條第一款所稱其他可發射金屬或子彈具有殺傷力之
各式槍砲者，處五年以上有期徒刑，併科新台幣一千萬元以下罰金。
未經許可，轉讓、出租或出借前項所列槍砲者，處三年以上十年以下有期徒刑，併科
新台幣七百萬元以下罰金。
意圖供自己或他人犯罪之用，而犯前二項之罪者，處無期徒刑或七年以上有期徒刑，
併科新台幣一千萬以下罰金。
未經許可，持有、寄藏或意圖販賣販賣而陳列第一項所列槍砲者，處一年以上七年以
下有期徒刑，併科新台幣七百萬元以下罰金。
第一項至第三項之未遂犯罰之。


司法院資訊處製作；財團法人民間司法改革基金會備份。
